臺灣臺中地方法院刑事判決　100年度訴字第2415號
公　訴　人　臺灣臺中地方法院檢察署檢察官
被　　　告　周玄凱
上列被告因違反毒品危害防制條例案件，經檢察官提起公訴（10
0年度毒偵字第2207號），被告於本院準備程序中就被訴之事實
為有罪之陳述，經告知簡式審判程序之旨，並聽取當事人之意見
後，本院合議庭裁定由受命法官獨任進行簡式審判程序，判決如
下：
    主    文
周玄凱施用第一級毒品，累犯，處有期徒刑壹年貳月，扣案之第
一級毒品海洛因參包（含與第一級毒品無從析離之外包裝袋參個
，驗餘合計淨重肆點貳伍公克）均沒收銷燬之；又施用第二級毒
品，累犯，處有期徒刑玖月，扣案之第二級毒品甲基安非他命伍
包（含與第二級毒品無從析離之外包裝袋伍個，驗餘合計淨重陸
點肆肆玖捌公克）均沒收銷燬之。應執行有期徒刑壹年陸月，扣
案之第一級毒品海洛因參包（含與第一級毒品無從析離之外包裝
袋參個，驗餘合計淨重肆點貳伍公克）及第二級毒品甲基安非他
命伍包（含與第二級毒品無從析離之外包裝袋伍個，驗餘合計淨
重陸點肆肆玖捌公克）均沒收銷燬之。
    犯罪事實
一、周玄凱前於民國87年間因施用毒品案件，經本院裁定送勒戒
    處所觀察、勒戒後，認無繼續施用毒品傾向，於87年12月11
    日執行完畢釋放，並由臺灣臺中地方法院檢察署檢察官以87
    年度偵緝字第631號為不起訴處分確定；再於92年3月間因施
    用毒品案件，經本院以92年度毒聲字第882號裁定送勒戒處
    所觀察、勒戒後，認無繼續施用毒品傾向，於92年4月23日
    執行完畢釋放，並由臺灣臺中地方法院檢察署檢察官以92年
    度毒偵字第1127號為不起訴處分確定；復因於92年5月中旬
    至同年6月12日止連續施用第一級毒品海洛因，經臺灣臺中
    地方法院檢察署檢察官聲請送強制戒治並提起公訴，強制戒
    治部分，經本院以92年度毒聲字第2200號裁定送強制戒治，
    而於92年8月27日入臺中戒治所執行，嗣因法律修正施行，
    毋庸繼續執行強制戒治而於93年1月9日釋放，所涉刑案部分
    ，則經本院以92年度訴字第2011號判決判處有期徒刑10月確
    定；又因於92年8月24日施用第二級毒品，經本院以93年度
    易字第682號判決判處有期徒刑4月確定，上開2案件嗣經本
    院以93年度聲字第2088號裁定定應執行刑為有期徒刑1年1月
    確定，入監執行後，於93年12月17日縮短刑期假釋付保護管
    束出監，並於94年1月15日因保護管束期滿未經撤銷假釋，
    而視為執行完畢。又於95年間，因竊盜及施用第一、二級毒
    品等案件，經本院分別以95年度中簡字第475號、95年度訴
    字第558號判決各判處有期徒刑3月、10月及6月確定，嗣經
    本院以95年度聲字第2387號裁定合併定應執行有期徒刑1年5
    月確定，入監執行後，於96年6月2日縮短刑期執行完畢。詎
    仍不知悔改，復基於施用第一級毒品海洛因之犯意，於100
    年6月28日13時許，在其位於臺中市○○路「真愛逢甲」租
    屋套房內，以將海洛因摻入香菸後點燃吸食之方式，施用第
    一級毒品海洛因1次；另基於施用第二級毒品甲基安非他命
    之犯意，於上開時、地，以將甲基安非他命置於玻璃球內以
    火燒烤吸食其煙霧之方式，施用第二級毒品甲基安非他命1
    次。嗣於100年6月28日19時10分許，為警在臺中市西屯區○
    ○○路87號電梯口前查獲，並扣得其所有供自己施用之第一
    級毒品海洛因3包（含與第一級毒品無從析離之外包裝袋3個
    ，驗餘合計淨重4.25公克）及第二級毒品甲基安非他命5包
    （含與第二級毒品無從析離之外包裝袋5個，驗餘合計淨重
    6.4498公克）【另扣得與本案施用毒品無關之電子磅秤1臺
    、行動電話6支及現金新臺幣（下同）22,800元等物，周玄
    凱所涉販賣毒品案件尚在偵查中】，且其當日經警採集之尿
    液送驗結果確呈嗎啡及甲基安非他命陽性反應，因而查悉上
    情。
二、案經臺灣臺中地方法院檢察署檢察官指揮臺中市政府警察局
    第六分局調查後報告該署檢察官偵查起訴。
    理    由
一、本件被告周玄凱所犯係死刑、無期徒刑、最輕本刑為3年以
    上有期徒刑以外之罪，其於準備程序就前揭被訴事實為有罪
    之陳述，經受命法官告知簡式審判程序之旨，並聽取其與公
    訴人之意見後，本院認無不得或不宜改依簡式審判程序進行
    之處，爰依刑事訴訟法第273條之1第1項、第284條之1，裁
    定本案由受命法官獨任進行簡式審判程序，合先敘明。
二、訊據被告周玄凱對於上揭犯罪事實坦承不諱，且其於100年6
    月28日為警採集之尿液送驗，結果呈嗎啡及甲基安非他命陽
    性反應，有臺中市政府警察局第六分局偵辦毒品案件尿液檢
    體對照表及詮昕科技股份有限公司濫用藥物尿液檢驗報告各
    1紙附卷可憑，又扣案之白色粉末3包，經送請法務部調查局
    鑑定之結果，均含第一級第6項毒品海洛因成分，合計淨重4
    .28公克（驗餘合計淨重4.25公克，空包裝總重0.8公克），
    有法務部調查局100年7月25日調科壹字第10023016280號函1
    紙在卷可稽，另扣案之透明結晶5包，經送請行政院衛生署
    草屯療養院鑑定之結果，均檢出甲基安非他命成分（驗餘合
    計淨重6.4498公克），此亦有行政院衛生署草屯療養院100
    年7月29日出具之草療鑑字第1000700207號鑑定書1紙在卷可
    佐，足徵被告之任意性自白核與事實相符，堪以採信。
三、按施用第一、二級毒品為犯罪行為，毒品危害防制條例第10
    條定有處罰明文。故施用第一、二級毒品者，依前揭規定本
    應科以刑罰，惟基於刑事政策，對合於一定條件之施用者，
    則依同條例第20條、第23條之規定，施以觀察、勒戒或強制
    戒治之保安處分。又毒品危害防制條例於92年7月9日修正公
    布，自93年1月9日施行。其中第20條、第23條將施用毒品之
    刑事處遇程序，區分為「初犯」及「5年內再犯」、「5年後
    再犯」。依其立法理由之說明：「初犯」，經觀察、勒戒或
    強制戒治後，應為不起訴處分或不付審理之裁定；經觀察、
    勒戒或強制戒治執行完畢釋放後，「5年內再犯」者，因其
    再犯率甚高，原實施之觀察、勒戒及強制戒治既已無法收其
    實效，爰依法追訴或裁定交付審理。至於經觀察、勒戒或強
    制戒治執行完畢釋放後，「5年後再犯」者，前所實施之觀
    察、勒戒或強制戒治已足以遮斷其施用毒品之毒癮，為期自
    新及協助其斷除毒癮，仍適用「初犯」規定，先經觀察、勒
    戒或強制戒治之程序。從而依修正後之規定，僅限於「初犯
    」及「5年後再犯」二種情形，始應先經觀察、勒戒或強制
    戒治程序。倘被告於5年內已再犯，經依法追訴處罰，縱其
    第3次（或第3次以上）再度施用毒品之時間，在初犯經觀察
    、勒戒或強制戒治執行完畢釋放5年以後，已不合於「5年後
    再犯」之規定，且因已於「5年內再犯」，顯見其再犯率甚
    高，原實施觀察、勒戒或強制戒治，已無法收其實效，即應
    依該條例第10條處罰（最高法院97年度第5次刑事庭會議決
    議、最高法院97年度臺非字第540號刑事判決意旨參照）。
    查被告曾於87年間因施用毒品案件，經本院裁定送勒戒處所
    觀察、勒戒後，認無繼續施用毒品傾向，於87年12月11日執
    行完畢釋放，並由臺灣臺中地方法院檢察署檢察官以87年度
    偵緝字第631號為不起訴處分確定；再於92年3月間因施用毒
    品案件，經本院以92年度毒聲字第882號裁定送勒戒處所觀
    察、勒戒後，認無繼續施用毒品傾向，於92年4月23日執行
    完畢釋放，並由臺灣臺中地方法院檢察署檢察官以92年度毒
    偵字第1127號為不起訴處分確定；復因於92年5月中旬至同
    年6月12日止連續施用第一級毒品海洛因，經本院以92年度
    訴字第2011號判決判處有期徒刑10月確定；又因於92年8月2
    4日施用第二級毒品，經本院以93年度易字第682號判決判處
    有期徒刑4月確定等情，有臺灣臺中地方法院檢察署刑案資
    料查註紀錄表及臺灣高等法院被告前案紀錄表各1份在卷可
    參。是被告前因施用毒品案件，經觀察、勒戒執行完畢釋放
    後，曾於5年內再度施用毒品並經依法追訴處罰，縱其於本
    案之施用毒品犯罪時間距離先前觀察、勒戒執行完畢釋放已
    逾5年，仍不合於「5年後再犯」之規定，且因被告已於「5
    年內再犯」，顯見其再犯率甚高，即應依毒品危害防制條例
    第10條之規定處罰。綜上所述，本案事證明確，被告犯行洵
    堪認定，應予依法論科。
四、查海洛因、甲基安非他命分別係毒品危害防制條例第2條第2
    項第1款、第2款所稱之第一級、第二級毒品，依法均不得持
    有、施用。故核被告所為，係犯毒品危害防制條例第10條第
    1項之施用第一級毒品罪及同條第2項之施用第二級毒品罪。
    被告為施用毒品海洛因、甲基安非他命而持有之低度行為，
    各為其施用之高度行為所吸收，均不另論罪。其所犯上開施
    用第一級毒品及施用第二級毒品2罪間，犯意各別，行為互
    殊，應予分論併罰。被告曾於95年間，因竊盜及施用第一、
    二級毒品等案件，經本院分別以95年度中簡字第475號、95
    年度訴字第558號判決各判處有期徒刑3月、10月及6月確定
    ，嗣經本院以95年度聲字第2387號裁定合併定應執行有期徒
    刑1年5月確定，入監執行後，於96年6月2日縮短刑期執行完
    畢等情，有臺灣臺中地方法院檢察署刑案資料查註紀錄表及
    臺灣高等法院被告前案紀錄表各1份在卷可考，其於5年以內
    故意再犯本件有期徒刑以上之2罪，均為累犯，應各依刑法
    第47條第1項之規定，加重其刑。爰審酌被告前有施用毒品
    、竊盜等前科（參卷附臺灣高等法院被告前案紀錄表），素
    行不佳，且其因施用毒品經觀察、勒戒及刑之執行後，猶未
    能深切體認毒品危害己身之鉅，及早謀求脫離毒害之道，反
    而伺機再犯，未見有何收斂、警惕之意，無視於毒品對於自
    身健康之戕害及國家對於杜絕毒品犯罪之禁令，自有使其接
    受相當時期監禁以敦化性情之必要，惟念及被告犯後尚能坦
    承犯行，且施用毒品固戕害個人健康至深，然就他人權益之
    侵害仍屬有限，及其犯罪之動機、目的、手段、智識程度等
    一切情狀，分別量處如主文所示之刑，並定其應執行之刑，
    以示懲儆。扣案之第一級毒品海洛因3包（含外包裝袋3個，
    驗餘合計淨重4.25公克）及第二級毒品甲基安非他命5包（
    含外包裝袋5個，驗餘合計淨重6.4498公克），分屬第一、
    二級毒品，且均係供被告施用之毒品，業據被告於本院審理
    時供承在卷（見本院卷第21頁），應依毒品危害防制條例第
    18條第1項前段之規定宣告沒收銷燬之。再盛裝上述扣案第
    一級毒品海洛因之外包裝袋3個及第二級毒品甲基安非他命
    之外包裝袋5個，均有極微量之第一、二級毒品殘留而無法
    析離，亦應整體視為查獲之第一、二級毒品，併依毒品危害
    防制條例第18條第1項前段之規定宣告沒收銷燬之。至被告
    為警查獲時另扣得之電子磅秤1臺、行動電話6支及現金22,8
    00元，均無法認定確係供被告犯本案各該施用毒品罪所用之
    物，且被告亦陳明該等物品與其另案涉嫌販賣毒品有關（見
    本院卷第21頁），參以被告確因涉犯販賣毒品罪嫌而於另案
    偵查中（參卷附臺灣高等法院被告前案紀錄表），上述物品
    亦可能為另案證明犯罪之證物，且基於從刑依附隨主刑原則
    ，爰不於本案予以宣告沒收，併此敘明。
據上論斷，應依刑事訴訟法第273條之1第1項、第299條第1項前
段，毒品危害防制條例第10條第1項、第2項、第18條第1項前段
，刑法第11條前段、第47條第1項、第51條第5款，判決如主文。
本案經檢察官林明誼到庭執行職務。
中    華    民    國    100    年  9    月     30    日
                  刑事第十八庭     法  官  尚安雅
                              以上正本證明與原本無異。
如不服本判決應於收受送達後10日內向本院提出上訴書狀，並應
敘述具體理由；其未敘述上訴理由者，應於上訴期間屆滿後20日
內向本院補提理由書（均須按他造當事人之人數附繕本）「切勿
逕送上級法院」。
                                  書記官   張宏清
中    華    民    國    100    年    9    月    30    日
附錄本案論罪科刑法條全文：
毒品危害防制條例第10條
施用第一級毒品者，處 6 月以上 5 年以下有期徒刑。
施用第二級毒品者，處 3 年以下有期徒刑。